【裁判字號】    95,交聲,391
【裁判日期】    950410
【裁判案由】    交管條例聲異
【裁判全文】
臺灣板橋地方法院交通事件裁定         95年度交聲字第391號
原處分機關  交通部公路總局臺北區監理所
異  議  人  甲○○
即受處分人
上列受處分人因違反道路交通管理處罰條例案件，對於交通部公
路總局臺北區監理所民國九十五年二月十日以北監自裁字裁四０
—000000000號違反道路交通管理事件裁決書所為之裁
決處分（原舉發案號：交通部公路總局臺北區監理所北監字第四
０００三五九九四號）不服，聲明異議，本院裁定如下：
    主  文
異議駁回。
    理  由
一、聲明異議意旨略以：異議人即受處分人甲○○前於民國九十
    三年十一月間，因違規停車經警製單舉發，異議人已繳納罰
    鍰完畢，嗣於九十四年三月間，異議人雖有收到交通部公路
    總局臺北區監理所北監自裁字裁四０—Ｃ00000000
    號違反道路交通管理事件裁決書，惟因認已繳納罰鍰完畢，
    且經上網查詢，亦未查得該筆違規資料，故未加理會。後於
    九十四年十一月六日下午三時二十三分許，異議人駕駛車號
    七Ｄ—九四二七號自小客車行經新竹市○○路與西大路口時
    ，因行車未繫安全帶之違規行為經警舉發，事後竟又收到交
    通部公路總局臺北區監理所以異議人於九十四年十一月六日
    下午三時二十三分許，持機器腳踏車駕駛執照駕駛小型車為
    由製發之舉發違反道路交通管理事件通知單，惟異議人均未
    收到任何有關註銷普通小型車駕駛執照之通知，亦不知普通
    小型車駕駛執照已遭註銷，且異議人因行車未繫安全帶為警
    舉發時，警察亦未告知異議人之普通小型車駕駛執照已遭註
    銷，並禁止異議人駕駛，是依道路交通管理事件統一裁罰基
    準及處理細則第十一條第三項、第十五條第三項第一款、第
    十九條、第四十條、第六十一條第三項、第六十六條及道路
    交通管理處罰條例第八十五條第二項規定，監理站及警察均
    有疏失，為此聲明異議。
二、按汽車駕駛人，有持機器腳踏車駕駛執照駕駛小型車之情形
    者，處新臺幣六千元以上一萬二千元以下罰鍰，並當場禁止
    其駕駛及扣留其車輛牌照；汽車所有人、駕駛人違反道路交
    通管理，經主管機關裁決後逾十五日未向管轄地方法院聲明
    異議，或其聲明異議經法院裁定確定，而不依裁決或裁定繳
    納罰鍰或不繳送汽車牌照、駕駛執照者，依下列規定處理之
    ：三罰鍰不繳者，按其罰鍰數額，易處吊扣汽車牌照或駕駛
    執照一個月至三個月；不依期限繳送汽車牌照或駕駛執照者
    ，吊銷其汽車牌照或駕駛執照；道路交通管理處罰條例第二
    十一條第一項第二款、第六十五條第一項第三款分別定有明
    文。
三、經查：
  (一)異議人前因於九十三年十月十二日上午八時二十三分許，在
    禁止臨時停車之臺北縣中和市○○街五十三號前停車之違規
    行為，經交通部公路總局臺北區監理所於九十四年三月十一
    日以北監自裁字裁四０—Ｃ00000000號違反道路交
    通管理事件裁決書裁處罰鍰新臺幣一千二百元，並因異議人
    未聲明異議而確定，嗣因異議人逾期未繳納罰鍰，乃自九十
    四年四月十一日起易處吊扣駕駛執照二個月，又因異議人未
    依限於九十四年四月二十五日前繳送普通小型車駕駛執照，
    而自九十四年四月二十六日起易處吊銷普通小型車駕駛執照
    等情，有臺北縣政府警察局九十三年十月二十五日北縣警交
    字第Ｃ00000000號舉發違反道路交通管理事件通知
    單、交通部公路總局臺北區監理所九十四年三月十一日北監
    自裁字裁四０—Ｃ00000000號違反道路交通管理事
    件裁決書、交通部公路總局臺北區監理所九十四年十二月二
    十一日北監自字第０九四一０二０四０三號函各一紙在卷可
    稽；異議人雖以其已繳納上開罰單之罰鍰為辯，惟異議人並
    無法提出任何其已繳納罰鍰之資料供本院參酌，其所辯自無
    可採。因之，異議人於上開裁決確定後，不依裁決繳納罰鍰
    並繳送駕駛執照，則公路監理機關依據道路交通管理處罰條
    例第六十五條第一項第三款之規定，易處吊銷其普通小型車
    駕駛執照，並逕行註銷普通小型車駕駛執照，自屬於法有據
    。是異議人原領有之普通小型車駕駛執照自九十四年四月二
    十六日起已遭註銷一情，應堪認定。
  (二)又異議人雖執道路交通管理事件統一裁罰基準及處理細則第
    十一條第二項（異議人誤載為第三項）、第十五條第一項第
    三款（異議人誤載為第三項第一款）、第十九條、第四十條
    、第六十一條第三項、第六十六條及道路交通管理處罰條例
    第八十五條第二項主張監理站及警察均有疏失云云。惟縱異
    議人於九十四年十一月六日下午三時二十三分許，在新竹市
    ○○路與西大路口因未繫安全帶之違規行為經警舉發時，舉
    發員警因未及發現異議人之普通小型車駕駛執照已遭註銷，
    致未責令禁止其駕駛並保管其駕駛執照、車輛，然異議人既
    早於九十四年四月二十六日即遭註銷普通小型車駕駛執照，
    已如前述，是舉發員警於當日有無責令禁止其駕駛或保管其
    駕駛執照、車輛，與其已遭註銷普通小型車駕駛執照一節顯
    無關係；且本件舉發之違規事實，係異議人於九十四年十一
    月六日下午三時二十三分許持機械腳踏車駕駛執照駕駛小型
    車之行為，而非九十四年十一月六日下午三時二十三分「後
    」持機械腳踏車駕駛執照駕駛小型車之違規行為，亦即本件
    舉發之違規事實並非異議人於員警舉發其未繫安全帶後繼續
    持機械腳踏車駕駛執照駕駛小型車之違規行為，而係在其為
    警舉發其未繫安全帶之前及當時有持機械腳踏車駕駛執照駕
    駛小型車之違規行為，是異議人辯稱若舉發員警當場告知其
    普通小型車已遭註銷，其即不會再繼續開車，亦不致另遭舉
    發持機械腳踏車駕駛執照駕駛小型車一節，顯係異議人有所
    誤會；再者，異議人確有於九十四年三月間收受交通部公路
    總局臺北區監理所九十四年三月十一日北監自裁字裁四０—
    Ｃ00000000號違反道路交通管理事件裁決書一節，
    已經異議人自承在卷，並有掛號郵件收件回執一紙在卷可稽
    ，而該裁決書處罰主文第二項即清楚載明：「上開罰鍰逾期
    不繳納之處分：(一)自九十四年四月十一日起易處吊扣駕駛執
    照二個月，並限於九十四年四月二十五日前繳送。(二)九十四
    年四月二十五日前未繳送駕駛執照者，自九十四年四月二十
    六日起易處吊銷，並逕行註銷駕駛執照。(三)駕駛執照吊（註
    ）銷後，自九十四年四月二十六日起一年內不得重新考領駕
    駛執照」等語，是公路監理機關之處理流程，非但完全符合
    道路交通管理處罰條例第六十五條之規定，並已將異議人逾
    期不繳納罰鍰之法律效果清楚載明於裁決書以提醒異議人，
    而此吊銷駕駛執照之流程與道路交通管理事件統一裁罰基準
    即處理細則第十九條、第四十條、第六十一條第三項、第六
    十六條並無任何違背之處，異議人於收受上開裁決書後，任
    意不予理會，致逾期未繳納罰鍰並繳送駕駛執照而遭吊銷並
    逕行註銷駕駛執照，此實屬可歸責於異議人本身之事由所致
    ，異議人怠於注意上開攸關自身權益之裁決書內容，反指公
    路監理機關、警察均有疏失，顯無可採；末者，上開處罰主
    文第二項已清楚載明異議人應繳送駕駛執照之期限，及未依
    限繳送駕駛執照者，即易處吊銷並逕行註銷駕駛執照之效果
    ，已如前述，是公路監理機關當無需再以其他形式之文書重
    複通知異議人應繳送駕駛執照，異議人未依上開裁決書所訂
    之期限繳送駕駛執照，反指公路監理機關未收回其駕駛執照
    具有疏失一節，自屬無據。
  (四)綜上所述，異議人確有於上揭時、地，持機械腳踏車駕駛執
    照駕駛小型車之違規行為，已臻明確，則原處分機關依道路
    交通管理處罰條例第二十一條第一項第二款規定，對上開車
    輛駕駛人即異議人裁處罰鍰新臺幣八千四百元，核無違誤。
    本件異議人之聲明異議為無理由，應予駁回。
四、據上論斷，應依道路交通案件處理法第十九條，裁定如主文
    。
中    華    民    國  九十五  年    四    月    十    日
                      交通法庭  法  官    曾淑娟
上列正本證明與原本無異。
如不服本裁定，應於裁定送達後五日內向本院提出抗告狀。
                                書記官    陳金鳳
中    華    民    國  九十五  年    四    月    十    日


司法院資訊處製作；財團法人民間司法改革基金會備份。
